【裁判字號】    99,訴更,10
【裁判日期】    990809
【裁判案由】    偽造文書等
【裁判全文】
臺灣臺中地方法院刑事判決              99年度訴更字第10號
公  訴  人  臺灣彰化地方法院檢察署檢察官
被      告  甲○○
選任辯護人  陳兆瑛律師
上列被告因偽造文書等案件，經臺灣彰化地方法院檢察署檢察官
提起公訴（97年度偵字第7060號），經臺灣彰化地方法院（99年
度訴更字第1號）以管轄錯誤裁定移送本院，判決如下：
    主    文
甲○○行使偽造私文書，足以生損害於他人，處有期徒刑伍月，
如易科罰金，以銀元佰元即新臺幣玖佰元折算壹日，減為有期
徒刑貳月又拾伍日，如易科罰金，以銀元佰元即新臺幣玖佰元
折算壹日，偽造之「丙○○」署押共柒枚沒收。
    犯罪事實
一、甲○○得知其友人乙○○於臺中市北屯區○○○○街54號所
    經營之「純合宜通訊行」（該通訊行由乙○○與蔡瑞哲共同
    經營）推出「辦手機換現金」活動，每辦理一門號即可取得
    新臺幣（下同）3000元之現金，竟為貪圖賺取佣金，利用丙○○因同意以其名義購買車牌號碼4098-SD號自用小客車之
    機會，於民國95年12月2日，在欲一同前往彰化縣溪湖鎮豐
    田汽車服務處辦理買賣車輛事宜前，向丙○○佯稱購買車輛
    需要其身分證及健保卡之影本云云，丙○○不疑有他，即將
    其身分證及健保卡影印後，在其位於南投縣名間鄉內庄巷8
    號之住處，交付上開身分證及健保卡之影本予甲○○。甲○○取得丙○○之身分證及健保卡之影本後，向不知情之乙○○佯稱丙○○欲辦理手機門號並交付丙○○上開身分證、健
    保卡之影本，使乙○○誤認甲○○業經丙○○之授權，而由
    乙○○以丙○○之名義接續向臺灣大哥大股份有限公司（下
    稱臺灣大哥大公司）申辦行動電話門號0000000000號、向亞
    太行動寬頻電信股份有限公司（下稱亞太電信公司）申辦行
    動電話門號0000000000號、向威寶電信股份有限公司（下稱
    威寶電信公司）申辦行動電話門號0000000000號，並由乙○○代為填寫行動電話門號申請書3份，並在臺灣大哥大公司
    之「行動通信網路業務服務申請書」及「新申裝（號碼可攜
    ）同意書」上偽簽「丙○○」之署押共3枚、在亞太電信公
    司之「行動電話服務申請書」及「專案同意書」上偽簽「丙○○」署押共2枚、在威寶電信公司之「行動電話服務申請
    書」及「特惠專案同意書（全通路）」上偽簽「丙○○」署
    押共2枚，嗣由乙○○於同年月19日、29日將申請書交付予
    不知情之蔡瑞哲，由蔡瑞哲持向臺灣大哥大公司、亞太電信
    公司、威寶電信公司申請上開行動電話門號，致生損害於丙○○、臺灣大哥大公司、亞太電信公司、威寶電信公司，並
    使臺灣大哥大公司、亞太電信公司、威寶電信公司均陷於錯
    誤逕認丙○○有意申請門號，進而核發上開門號SIM卡及現
    金回饋予「純合宜通訊行」，乙○○即將上開SIM卡3張及現
    金交予甲○○，甲○○以此方式總計詐得每支行動電話門號
    為3000元，共計9000元之現金、SIM卡3張及使用上開行動電
    話門號之利益。嗣丙○○接獲臺灣大哥大公司、亞太電信公
    司、威寶電信公司向其催繳上開門號行動電話之通話費及違
    約金，經調閱行動電話申請書，由帳寄地址填載甲○○位在
    南投縣名間鄉○○路○段128巷86號居處地址，始查知上情。
二、案經丙○○訴由彰化縣警察局芳苑分局報告臺灣彰化地方法
    院檢察署檢察官偵查起訴。
    理    由
一、證據能力
    按被告以外之人（包括證人、鑑定人、告訴人、被害人及共
    同被告等）於審判外之陳述，雖不符刑事訴訟法第159條之1
    至之4等4條之規定，而經當事人於審判程序同意作為證據，
    法院審酌該言詞陳述或書面陳述作成時之情況，認為適當者
    ，亦得為證據。當事人、代理人或辯護人於法院調查證據時
    ，知有刑事訴訟法第159條第1項不得為證據之情形，而未於
    言詞辯論終結前聲明異議者，視為有前項之同意，刑事訴訟
    法第159條之5定有明文。查本案檢察官、被告及被告之辯護
    人於本院言詞辯論終結前並未爭執本院下列所引用之證據之
    證據能力，並均同意作為證據使用（見本院卷第28、146頁
    ），本院審酌各該證據資料並無顯不可信或違法不當之瑕疵
    ，以之作為證據應屬適當，該等證據自均具有證據能力，合
    先敘明。
二、訊據被告甲○○對於前揭犯罪事實於本院坦承不諱（見本院
    卷第145頁反面），核與告訴人即證人丙○○於警、偵訊及
    本院之證述相符，並有證人蔡瑞哲於警、偵訊之證述及證人
    乙○○於警、偵訊及本院審理證述綦詳（見警卷第3頁至第6
    頁，臺灣彰化地方法院檢察署偵查卷【下稱偵查卷】第4至7
    頁、第13至14頁、第28至30頁、第32至34頁，臺灣彰化地方
    法院97年度訴字第3167號卷【下稱彰化地院97年訴字第3167
    號卷】第17頁反面、第76至80頁，臺灣彰化地方法院99年度
    訴更字第1號卷【下稱彰化地院99年訴更字第1號卷】第24至
    28頁，本院卷第100頁反面至106頁反面、第138至145頁反面
    ），復有南投縣政府警察局南投分局名間分駐所受理刑事案
    件報案三聯單、受理各類件紀錄表、臺灣大哥大公司門號00
    00000000號行動通信網路業務服務申請書、新申裝（號碼可
    攜）同意書、繳款通知書、臺灣大哥大公司96年1月份至9月
    份電信費帳單、彰化縣警察局芳苑分局97年9月30日芳警分
    偵字第0970017835號函、證人丙○○手寫背誦資料、車號查
    詢汽車車籍、交通部公路總局臺中區監理所南投監理站99年
    6月11日中監投字第0990009347號函、威寶電信公司99年6月
    17日函文檢送門號0000000000號行動電話服務申請書、特惠
    專案同意書（全通路）、通聯調閱查詢單、中部汽車股份有
    限公司99年6月18日中汽字第99180號函檢陳4098-SD自用小
    客車汽車買賣契約書、客戶/車輛資料變更同意書及交車款
    明細表影本、臺灣大哥大公司基本資料查詢、繳費記錄表及
    用戶丙○○催繳相關資料、南投縣名間鄉戶政事務所99年6
    月9日名戶字第0990001246號函、亞太電信公司門號0000000
    000號行動電話服務申請書、專案同意書、中華電信股份有
    限公司臺灣南區電信分公司臺中營運處99年7月13日台中服
    字第0283號函、中華電信資料查詢、遠傳電信公司99年7月8
    日函檢送門號0000000000、0000000000號行動電話基本使用
    者資料等在卷可證（見警卷第11至24頁，偵查卷第36至37頁
    ，彰化地院99年訴更字第1號卷第30頁，本院卷第46至56頁
    、第62至66頁、第70至73頁、第75至77頁、第121至122頁、
    124頁、第128至130頁），核被告之自白與事實相符，應為
    真實。本案事證明確，被告前揭犯行，堪予認定，應依法論
    科。
三、核被告甲○○所為，係犯刑法第216條、第210條之行使偽造
    私文書、同法第339條第1項、第2項之詐欺取財罪及詐欺得
    利罪。被告於上揭文書上偽造署押之行為，係其偽造私文書
    之階段行為；偽造私文書之行為為行使之高度行為吸收，均
    不另論罪。起訴書關於被告所犯法條欄中贅引刑法第217條
    ，併此說明。被告利用不知情之證人乙○○偽造「丙○○」
    署押於上開行動電話申請書及同意書後，由證人乙○○交予
    證人蔡瑞哲，利用不知情之證人蔡瑞哲向上開電信公司行使
    並詐得SIM卡及佣金，均成立間接正犯。被告所犯上開行使
    偽造私文書、詐欺取財罪及詐欺得利罪，係以一行為而觸犯
    數罪名，為想像競合犯，應依刑法第55條規定，從一重之行
    使偽造私文書罪處斷，起訴書認應予分論併罰，應屬誤會，
    附此敘明。被告向證人丙○○詐得身分證、健保卡影本後，
    冒用證人丙○○名義向臺灣大哥大公司、亞太電信公司、威
    寶電信公司申辦3個行動電話門號，其行為時間密接，應係
    基於接續犯意所為，應論以一罪。被告冒用丙○○名義向亞
    太電信公司申請門號0000000000號、威寶電信公司申請門號
    0000000000號部分，雖未據檢察官起訴，然此部分與起訴部
    分有裁判上一罪之關係，為起訴效力所及，自應由本院併予
    審理。爰審酌被告冒用被害人丙○○名義申辦上開行動電話
    門號，致生損害於被害人丙○○、臺灣大哥大公司、亞太電
    信公司及威寶電信公司非輕，並因此詐得9000元、SIM卡3張
    、及使用上開行動電話門號之財產上不法利益，並審酌其先
    否認犯行，復於本院審理時坦承犯行之犯後態度，及其犯罪
    之動機、目的及手段等一切情狀，量處如主文所示之刑，並
    宣告易科罰金之折算標準。又被告上開犯行，係在96年4月2
    4日以前所為，而核無何不得減刑之情形，應依中華民國九
    十六年罪犯減刑條例第2條第1項第3款之規定，減其宣告刑
    二分之一。末查，上開偽造之行動電話服務申請書、同意書
    各3份，業經持以行使後而屬被害人臺灣大哥大公司、亞太
    電信公司、威寶電信公司所有，已非屬被告所有，且該等偽
    造私文書經核亦非屬違禁物，自不予以宣告沒收。然於上開
    行動電話服務申請書、同意書各3份，其上偽造「丙○○」
    之署押共7枚，依刑法第219條之規定，不問屬於犯人與否，
    應予宣告沒收，附此說明。另本案被告雖於本院審理時表示
    ，願意賠償告訴人因其冒用門號致生之通話費及違約金等費
    用（見本院卷第145頁反面），然經本院定調解期日通知被
    告與告訴人前往調解，惟仍未能達成和解，有本院調解結果
    報告書2份在卷可憑，爰既以告訴人之損害未獲賠償，告訴
    人於本院審理時復表示不願原諒被告等語（見本院卷第145
    頁反面），自不宜逕為被告緩刑之諭知，附此說明。
據上論斷，應依刑事訴訟法第299條第1項前段，刑法第216條、
第210條、第339條第1項、第2項、第55條、第41條第1項前段、
第219條，中華民國九十六年罪犯減刑條例第2條第1項第3款、第
7條，判決如主文。
中    華    民    國    99    年    8     月    9     日
                  刑事第三庭  審判長法  官  周瑞芬
                                    法  官  楊曉惠
                                    法  官  李慧瑜
以上正本證明與原本無異。
如不服本判決應於收受判決後10日內向本院提出上訴書狀，並應
敘述具體理由；其未敘述上訴理由者，應於上訴期間屆滿後20日
內向本院補提理由書（均須按他造當事人之人數附繕本）「切勿
逕送上級法院」。
                                    書記官  張雅慧
中    華    民    國    99    年    8     月    9     日
附錄論罪科刑法條
中華民國刑法第210條
偽造、變造私文書，足以生損害於公眾或他人者，處5年以下有
期徒刑。
中華民國刑法第216條
行使第210條至第215條之文書者，依偽造、變造文書或登載不實
事項或使登載不實事項之規定處斷。
中華民國刑法第339條
意圖為自己或第三人不法之所有，以詐術使人將本人或第三人之
物交付者，處5年以下有期徒刑、拘役或科或併科1千元以下罰金
。
以前項方法得財產上不法之利益或使第三人得之者，亦同。
前二項之未遂犯罰之。

司法院資訊處製作；財團法人民間司法改革基金會備份。
